【裁判字號】    99,交簡上,35
【裁判日期】    991119
【裁判案由】    過失傷害
【裁判全文】
臺灣基隆地方法院刑事判決            99年度交簡上字第35號
上  訴  人  臺灣基隆地方法院檢察署檢察官
上  訴  人
即  被  告  陳建宏
上列上訴人因被告業務過失傷害案件，不服本院99年度基交簡字
第271 號，民國99年6 月25日第一審簡易判決（聲請簡易判決處
刑案號：臺灣基隆地方法院檢察署99年度偵字第2372號），提起
上訴，本院管轄第二審之合議庭判決如下：
    主  文
上訴駁回。
陳建宏緩刑貳年。
    事實及理由
一、本案經本院審理結果，認第一審以上訴人即被告陳建宏係犯
    刑法第284 條第2 項前段業務過失傷害罪，並依刑事訴訟法
    第449 條第1 項前段，刑法第284 條第2 項前段、第62條前
    段、第41條第1 項前段，刑法施行法第1 條之1 、第2 項前
    段，判處拘役55日，如易科罰金，以新臺幣1 千元折算1 日
    ，其認事用法及量刑均無不當，應予維持，並引用原審簡易
    判決書所記載之事實、證據及理由及應適用之法條（詳如附
    件）。
二、檢察官上訴意旨略以：被告犯後並未積極與告訴人江儀芳達
    成和解，原審僅判處拘役55日，量刑實嫌過輕等語。
三、被告陳建宏具狀上訴聲稱：被告雖有違規停車之情形，惟屬
    行政違規，現場仍有空間供後方車輛通行，告訴人駕駛機車
    手持雨傘，疏於注意車前狀況，就本件車禍之發生同有肇事
    原因，未料告訴人不接受自負損害，致無法和解等語。嗣於
    本院審理時，請求從輕量刑等語
四、訊據上訴人即被告陳建宏對於其駕駛營業大客車，因車輛故
    障臨停在車道，未設警示標誌，致釀本件車禍之過失，致致
    告訴人江儀芳受有傷害之事實，並不爭執，並有告訴人於警
    、偵訊之指訴，且有北海岸金山醫院及基隆長庚醫院診斷證
    明書各1 紙、臺北縣政府金山分局警察局道路交通事故現場
    圖、道路交通事故調查報告表(一)、(二)、道路交通事故初步分
    析研判表、事故現場照片10幀在卷可資佐證，事證明確，其
    業務過失傷害犯行應堪認定。
五、核被告所為，係犯刑法第284 條第2 項前段之業務過失傷害
    罪。原審審酌被告之業務過失及告訴人過失情節、告訴人所
    受傷害之程度、被告迄未與告訴人達成和解賠償告訴人之損
    害，併被告自首上開犯行，且無前科等一切情狀，量處被告
    拘役55日，並諭知易科罰金之折算標準，經核其認事及用法
    並無違誤，量刑亦屬恰當，應予維持，至檢察官雖執前詞而
    以原審量刑過輕為由提起上訴，然按刑罰之量定，本為法院
    得依職權自由裁量之事項，苟於法定刑度之內，予以量定，
    且客觀上並無明顯濫權之情形者，自不容當事人任憑主觀意
    見，指摘其違法、失當，是上訴意旨僅以「刑度過輕」，任
    意指摘原審判決不當云云，自無可取，且無理由，應予駁回
    。而被告雖以前詞為由，提起上訴，惟原審既將告訴人過失
    情節併為考量而為判決，被告所指亦為無理由，應予駁回。
六、惟本院審酌被告前未曾受有期徒刑以上刑之宣告，有臺灣高
    等法院被告前案紀錄表在卷可按，因一時過失而罹刑典，事
    後且已與告訴人達成民事賠償之和解，有本院基隆簡易庭99
    年度基小移調字第54號調解筆錄1 份在卷可參，本院認本件
    刑之宣告，已足收警惕之效，因認所處之刑，以暫不執行為
    適當，併予宣告緩刑2 年，以策自新。
據上論斷，應依刑事訴訟法第455 條之1 第1 項、第3 項、第36
8 條、第373 條，刑法第74條第1 項第1 款，判決如主文。
本案經檢察官王亞樵到庭執行職務。
中    華    民    國    99    年    11    月    19    日
                  刑事第五庭審判長法    官    齊  潔
                                  法    官    王慧惠
                                  法    官    吳佳齡
以上為正本係照原本作成。
本件判決不得上訴。
中    華    民    國    99    年    11    月    19    日
                                  書 記 官    莊智凱
附件：
臺灣基隆地方法院刑事簡易判決       99年度基交簡字第271號
聲  請  人  臺灣基隆地方法院檢察署檢察官
被      告  陳建宏
上列被告因過失傷害案件，經檢察官聲請以簡易判決處刑（九十
九年度偵字第二三七二號），本院判決如下：
    主  文
陳建宏從事業務之人，因業務上之過失傷害人，處拘役伍拾伍日
，如易科罰金，以新臺幣壹仟元折算壹日。
    事實及理由
一、陳建宏考領有大客車職業駕駛執照，其受僱於一坤通運有限
    公司擔任司機，平日以駕駛營業用大客車為業，係從事駕駛
    業務之人。其於民國九十八年十二月三十日上午八時二十分
    許，駕駛車牌號碼為七八一－ＦＦ號營業用大客車，沿臺北
    縣金山鄉○○路由南往北方向（即萬里鄉往金山鄉方向）行
    駛，行進間因察覺所駕駛車輛水溫有異，欲下車找尋維修人
    員，原應注意臨時停車時，應依車輛順行方向緊靠道路右側
    ，大型車右側前後輪胎外側距離緣石或路面邊緣不得逾一公
    尺；又所駕駛車輛車體較寬，若未緊靠道路右側，而將車輛
    停於車道上，將妨害其他人車通行，而其所駕駛上開營業大
    客車雖有異狀，但尚非完全不能駕駛；且依當時客觀情況、
    其駕駛經驗及能力等，復無不能注意之情形；竟疏未注意，
    貿然將上開車輛臨時停放在中山路四號旁鐵皮屋前之車道，
    其右側前後輪胎均在設於路側作為車輛停放線之白實線上，
    距離路面邊緣顯然超過一公尺，而未依車輛順行方向緊靠道
    路右側；適有江儀芳隻手撐傘騎駛車牌號碼ＡＷＺ－五○九
    號（聲請簡易判決處刑書誤載為ＡＷＥ－五○九號）普通重
    型機車沿上開道路同向行駛至陳建宏所臨停之車輛左後方，
    亦疏未注意車前狀況，殆見上開營業大客車時，已不及採取
    必要之安全措施，因緊急煞車致機車失控，人車均滑入上開
    營業大客車左後方車下，江儀芳因而受有左足外踝骨折之傷
    害。陳建宏於肇事後，在未有偵查犯罪職務之機關或公務員
    發覺其為犯罪人前，即向處理本件車禍事故尚不知肇事者為
    何人之臺北縣政府警察局金山交通分隊警員李建輝供承其為
    肇事人，自首並接受裁判。案經江儀芳訴由臺灣基隆地方法
    院檢察署檢察官偵查後聲請以簡易判決處刑。
二、上開事實，有下列證據可資認定：
(一)被告陳建宏於警詢及檢察官偵訊時之陳述。
(二)證人即告訴人江儀芳於警詢及檢察官偵訊時之指證。
(三)臺北縣政府警察局金山分局道路交通事故調查報告表及現場
    圖、道路交通事故肇事人自首情形紀錄表、臺北縣政府警察
    局道路交通事故初步分析研判表、財團法人北海岸金山醫院
    及長庚醫療財團法人基隆長庚紀念醫院所出具之診斷證明書
    影本、現場照片十張、公路監理電子閘門證號查詢汽車駕駛
    人資料。
(四)被告雖矢口否認有業務過失傷害罪嫌，於檢察官偵訊時辯稱
    ：伊當時是臨時停車，告訴人是撞到伊遊覽車之左後方，伊
    認為伊就本件車禍無過失云云。惟按臨時停車係指車輛因上
    、下人、客，裝卸物品，其引擎未熄火，停止時間未滿三分
    鐘，保持立即行駛之狀態；又臨時停車時，應依車輛順行方
    向緊靠道路右側，但單行道應緊靠路邊停車。其右側前後輪
    胎外側距離緣石或路面邊緣不得逾六十公分，但大型車不得
    逾一公尺，在單行道左側臨時停車時，比照辦理，道路交通
    管理處罰條例第三條第九款及道路交通安全規則第一百十一
    條第二項分別定有明文，此為一般汽車駕駛人所應注意並確
    實遵守之事項，被告領有大客車職業駕駛執照，對上開應注
    意事項自無理由諉為不知，則其駕車時自應注意上揭規定並
    確實遵守。而其所駕駛上開營業大客車雖有異狀，但尚非完
    全不能駕駛，另依其駕駛經驗及能力等，復無不能注意之情
    形，此據其於檢察官偵訊時供述案發前其駕駛上開營業用大
    客車之狀況：伊在開車時發現伊的遊覽車水溫有問題，所以
    伊就慢慢開，邊開邊注意有無修理廠，開到事故地點時，伊
    知道對面有一間修理廠，伊就把車臨停，下車要去對面找師
    傅來用等語可知。又被告將上開營業大客車停在該路四號前
    之由南往北車道上，其右側前後輪胎均在設於路側作為車輛
    停放線之白實線上，距離路面邊緣顯然超過一公尺，而未依
    車輛順行方向緊靠道路右側，亦有卷附現場照片及現場圖可
    參，是其違反上開道路交通安全規則之臨時停車相關規定甚
    明。再從被告前揭供述告訴人係撞及其上開營業用大客車左
    後方等語暨卷附現場照片所示告訴人所騎駛機車倒地後之位
    置以觀，茍被告確實依照前引臨時停車規定將車輛緊靠道路
    右側臨停，告訴人即可依其原行駛方向繼續行進，而無需緊
    急煞車，甚至因而失控滑倒受傷。可見被告之違規臨時停車
    ，對告訴人因緊急煞車失控滑倒受傷確有過失及相當因果關
    係無疑。
(五)告訴人雖就本件交通事故之發生，亦因隻手撐傘騎駛機車而
    疏未注意車前狀況，殆見上開營業大客車時，已不及採取必
    要之安全措施，因而緊急煞車失控滑倒，是其就所受傷害，
    亦有未注意車前狀況之過失，至為明顯。惟按過失傷害罪規
    範之目的，在處罰行為人因個人過失致他人受有傷害之行為
    ，以行為人過失為傷害原因之一即足。故縱認告訴人對於本
    件交通事故之發生，亦有前揭過失，仍不能解免被告應負之
    過失責任。
(六)聲請簡易判決處刑書原認被告就本件車禍事故之過失，係違
    反道路交通安全規則第一百十二條第一項第十二款「汽車發
    生故障不能行駛，應即設法移置於無礙交通之處。該故障車
    輛在未移置前或移置後均應豎立車輛故障標誌。該標誌在行
    車時速四十公里之路段，應豎立於車身後方五公尺至三十公
    尺之路面上，在行車時速逾四十公里之路段，應豎立於車身
    後方三十公尺至一百公尺之路面上，交通擁擠之路段，應懸
    掛於車身之後部。車前適當位置得視需要設置，車輛駛離現
    場時，應即拆除。」之規定，惟此係針對「停車」之注意規
    定，與前揭道路交通安全規則第一百十一條第二項係針對「
    臨時停車」之注意規定有別，復與聲請簡易判決處刑書所援
    引之證據即臺北縣政府警察局道路交通事故初步分析研判表
    所載被告係涉嫌在車道上臨時停車違反相關規定之意見不符
    ，而為本院所不採，附此敘明。
三、按刑法上所謂業務，係指個人基於其社會地位繼續反覆所執
    行之事務，且汽車駕駛人之駕駛工作，乃隨時可致他人身體
    生命於危險之行為，並係具有將該行為繼續，反覆行使之地
    位之人，因此應有經常注意俾免他人於危險之特別注意義務
    ，有最高法院八十九年臺上字第八○七五號及七十五年臺上
    字第一六八五號判例意旨可參。查被告係以駕駛營業用大客
    車為業，業據其於檢察官偵訊時供述明確，是其為從事駕駛
    業務之人，其於案發當時因駕駛營業用大客車違規臨時停車
    致告訴人受有前揭傷害，核被告所為，係犯刑法第二百八十
    四條第二項前段之業務過失傷害罪。被告於肇事後，在未有
    偵查犯罪職務之機關或公務員發覺其為犯罪人前，即向處理
    本件車禍事故尚不知肇事者為何人之警員李建輝供承其為肇
    事人，自首並接受裁判，有前揭自首情形紀錄表可參，爰依
    刑法第六十二條前段規定減輕其刑。本院審酌被告為營業用
    大客車駕駛人，其駕駛車輛（包括停車或臨時停車），本應
    謹慎小心，以維自身及參與道路交通者之安全，竟疏未注意
    以致肇事，使告訴人受有前開傷害，已屬不該，犯後已近半
    年仍未與告訴人達成和解，復否認有過失，殊難自其犯後態
    度而為有利之認定；惟被告前無任何刑案前科紀錄，有臺灣
    高等法院被告前案紀錄表在卷可參，素行尚佳，兼衡酌被告
    所駕駛之車輛種類、其智識程度、告訴人之傷勢及與有過失
    等一切情狀，量處如主文所示之刑，併諭知易科罰金之折算
    標準。
四、依刑事訴訟法第四百四十九條第一項前段，刑法第二百八十
    四條第二項前段、第四十一條第一項前段、第六十二條前段
    ，刑法施行法第一條之一第一項、第二項前段，逕以簡易判
    決處刑如主文。
五、自簡易判決送達之日起十日內，得向本院提起上訴（須附繕
    本）。
中    華    民    國    99    年    6    月    25    日
                  基隆簡易庭法  官  陳賢德
以上正本證明與原本無異。
如不服本判決，應於判決送達後10日內，向本院提出上訴書狀，
敘述上訴理由，上訴於本院合議庭，並按他造當事人之人數附具
繕本。
中    華    民    國    99    年    6     月    29    日
                            書記官  王靜敏
附錄論罪科刑法條
中華民國刑法第二百八十四條第二項
從事業務之人，因業務上之過失傷害人者，處一年以下有期徒刑
、拘役或一千元以下罰金，致重傷者，處三年以下有期徒刑、拘
 役或二千元以下罰金。

司法院資訊處製作；財團法人民間司法改革基金會備份。
